【裁判字號】    98,簡上,715
【裁判日期】    981117
【裁判案由】    詐欺
【裁判全文】
臺灣桃園地方法院刑事判決             98年度簡上字第715號
上  訴  人
即  被  告  丙○○
輔  佐  人  乙○○
上列上訴人因詐欺案件，不服本院刑事庭98年度壢簡字第1556號
民國98年6 月24日第一審刑事簡易判決（聲請簡易判決處刑案號
：98年度偵字第9374號，及移送併辦案號：98年度偵字第 12079
號），提起上訴，本院管轄之第二審合議庭判決如下：
    主  文
上訴駁回。
    事  實
一、丙○○可預見某真實姓名不詳之成年人組成之詐欺犯罪集團
    ，其不自行申辦金融帳戶，而要求提供銀行帳戶之存摺、提
    款卡及密碼，係用以作為向不特定人詐欺取得財物等不法犯
    罪行為之工具，竟基於縱使該人將其帳戶用以從事詐欺取財
    之犯罪行為，亦不違反其本意之幫助犯意，於民國97年12月
    15日，在桃園縣新屋交流道附近之麥當勞，將其所有之永豐
    商業銀行南桃園分行帳號00000000000000號帳戶之提款卡及
    密碼交付予某真實姓名不詳之成年人，任由其作為詐欺取財
    之工具。嗣該不詳姓名之成年人所屬詐欺犯罪集團成員，乃
    意圖為自己不法之所有，基於詐欺取財之犯意聯絡，於97年
    12月15日下午5 時許，撥打電話向甲○○自稱為東森購物之
    查帳小姐、基隆二信合作社之行員，向甲○○佯稱其之前在
    東森購物頻道購買商品之付款方式誤設定為分期付款，須至
    自動櫃員機依指示更正，否則將遭銀行連續扣款，致甲○○
    信以為真而陷於錯誤，於同日晚上8時39分、8時49分許，分
    別將新臺幣（下同）9 萬9千元、1千元，總計10萬元匯出至
    丙○○之上開帳戶，該筆款項隨即由詐欺犯罪集團成員以提
    款卡跨行提領一空。嗣甲○○發覺受騙後，乃報警處理，經
    警循線查悉上情。
二、案經基隆市警察局移送臺灣桃園地方法院檢察署檢察官偵查
    後聲請以簡易判決處刑，及桃園縣政府警察局桃園分局報告
    臺灣桃園地方法院檢察官偵查後移請併辦。
    理  由
壹、證據能力部分：
    按「被告以外之人於審判外之陳述，雖不符刑事訴訟法第15
    9條之1至第159條之4之規定，而經當事人於審判程序同意作
    為證據，法院審酌該言詞陳述或書面陳述作成時之情況，認
    為適當者，亦得為證據。當事人、代理人或辯護人於法院調
    查證據時，知有刑事訴訟法第159條第1項不得為證據之情形
    ，而未於言詞辯論終結前聲明異議者，視為有前項之同意」
    ，刑事訴訟法第159條之5定有明文。查本判決所引用以下審
    判外作成之相關供述證據，公訴人、被告於本院準備程序、
    審判期日均表示無意見而不予爭執，亦未於言詞辯論終結前
    聲明異議，本院審酌上開證據資料製作時之情況，尚無違法
    取得及證明力明顯過低之瑕疵，認以之作為證據應屬適當，
    而其餘所依憑判斷之非供述證據，本院亦查無有何違反法定
    程序取得之情形，且上開各該證據均經本院於審判期日依法
    進行證據之調查、辯論，被告於訴訟上之防禦權，已受保障
    ，故上開證據資料均有證據能力。
貳、實體部分：
一、訊據被告丙○○就其有開立上揭銀行帳戶使用之事實固供認
    屬實，惟矢口否認有何幫助詐欺取財犯行，辯稱：伊係因應
    徵工作才將上開帳戶之提款卡交付他人，不知該人會將之作
    為不法用途使用，伊也是被害人云云；被告輔佐人並以被告
    前於79年間因腦血管栓塞住院，有時會神智不清等情置辯。
    經查：
(一)、被害人甲○○就其上揭被詐欺之情節，業於警詢時證述綦詳
    ，復有永豐商業銀行南桃園分行98年1月9日永豐銀南桃園分
    行（098）字第00002號函暨所附被告上開帳戶之開戶基本資
    料、歷史交易明細表，及被害人甲○○提出之自動櫃員機交
    易明細表存根聯2紙等證在卷可稽（見98年度偵字第12079號
    卷第6至9頁、第15頁），是被害人甲○○因詐欺集團成員施
    用詐術，陷於錯誤而將10萬元款項匯入至被告之上開帳戶內
    ，且該筆款項隨即遭人提領一空，被告上開帳戶確已作為犯
    罪集團成員向被害人詐欺取財提領贓款所用之工具，洵堪認
    定。
(二)、被告雖辯稱伊係因應徵工作才將上開帳戶之提款卡交付他人
    ，不知該人會將之作為不法用途使用云云，惟查：
(1)、被告於98年3 月25日警詢時先供稱：上開帳戶之提款卡已遺
    失，我有習慣將密碼寫在提款卡上云云（見98年度偵字第93
    74號卷第5頁、第7頁），嗣於98年4 月13日警詢及本院訊問
    時始改稱：係因找工作才將上開帳戶之提款卡交付他人，沒
    有告知密碼，當初是用手機打電話去找工作，但該手機號碼
    已經沒再使用，手機號碼現在也忘了云云（見98年度偵字第
    12079號卷第4頁，本院卷第22至第23頁），被告就其喪失上
    開帳戶提款卡持有之原因，前後所供已大相歧異，繼經本院
    質以前任職之公司是否會要求交付提款卡，被告亦答稱：不
    會等語明確（見本院卷第22頁、第36頁），則其所辯係因應
    徵工作而將上開帳戶之提款卡交付他人一情，是否屬實，顯
    非無疑慮。
(2)、被告復自承其於97年12月15日自該帳戶提領3 千元後，餘額
    僅66元（見98年度偵字第12079號卷第3頁背面至第4頁、第8
    頁，本院卷第22頁、第22頁背面），嗣該帳戶於同日即有被
    害人甲○○因受詐騙而將9 萬9千元、1千元匯入，且被害人
    所匯入之款項亦均係於同日旋遭人提領殆盡，顯見該詐騙集
    團確有十足把握可自由使用該帳戶用以作為贓款匯入提領之
    工具。倘被告係為應徵工作而將上開帳戶之提款卡交付他人
    ，自無須先行提領3 千元至該帳戶之餘額僅66元，然被告為
    避免該筆金錢遭他人提領殆盡，遂於交付提款卡、密碼前先
    行將該帳戶之僅餘存款領出，益證被告將上開帳戶之提款卡
    連同密碼一併交予真實姓名與年齡皆不知悉之陌生人時，已
    可預見其後並無法控管該帳戶將任意遭人使用。況被告如係
    應徵工作，然其對於面試過程、公司所在地、工作時間及工
    作內容等細節均未提及，而僅交付帳戶資料供陌生人使用，
    亦核與一般具通常智識之成年人應徵工作之情況迥異，所辯
    係因應徵工作才將上開帳戶之提款卡交付他人云云，要屬臨
    訟卸責之詞，不足採信。
(3)、查銀行、郵局之活期儲蓄存款帳戶，一般人極易申請取得，
    個人之存款帳戶存摺、提款卡及密碼等，又關係該帳戶款項
    之存取，如非極為信任之親友有迫切使用之必要外，本可自
    行至銀行或郵局開立帳戶使用，而無向他人借用帳戶使用之
    必要；個人之帳戶存摺、提款卡，亦無任意出借、交付或將
    帳戶提款卡密碼告知予非熟識者之理。被告係智慮成熟之成
    年人，教育程度為高職畢業，並有數年社會工作經驗，此業
    經被告供承在卷（見本院卷第22頁、第22頁背面），而近年
    來詐欺犯罪集團利用人頭金融帳戶以詐騙被害人從事財產犯
    罪之違法行為屢見不鮮，如提供金融帳戶予不認識之人使用
    ，將成為他人作為詐欺犯罪之工具，而有幫助他人實施詐欺
    犯罪之可能，自難諉為不知，詎其仍將上開帳戶之提款卡及
    密碼交付予某真實姓名不詳之人，容任他人隨意使用該帳戶
    ，足認被告對於其提供上開帳戶之提款卡及密碼，他人將可
    自由使用該帳戶，並將之供作詐欺等不法行為所得款項匯入
    匯出之工具一情，已有預見，被告主觀上顯有縱有人以其金
    融帳戶實施詐欺犯罪亦不違背其本意之幫助犯意，至為明確
    。
(三)、至被告輔佐人雖以被告前於79年間因腦血管栓塞住院，有時
    會神智不清等情置辯，並提出國立臺灣大學醫學院附設醫院
    診斷證明書1 紙為證，惟查，上開診斷證明書僅記載被告曾
    於14歲時因腦血管栓塞就診、住院治療，然被告嗣後仍繼續
    就學至高職畢業，此業經被告自承在卷，自難認該次病因對
    被告之智能程度發展已造成損害或有何不利影響，此外，被
    告復未能提出其有智能障礙之身心障礙手冊或精神疾病之就
    診病歷以資佐證，尚難僅憑上開診斷證明書即對被告為有利
    之認定。
(四)、綜上所述，被告上開所辯，顯為卸責之詞，不足採信。本案
    事證已經明確，被告犯行堪以認定，應予依法論科。
二、按刑法上之幫助犯，雖與正犯對於犯罪有共同之認識，惟是
    以幫助之意思，對於正犯資以助力，並未參與實行犯罪構成
    要件之行為者而言。本案真實姓名不詳之成年人所組成之詐
    欺犯罪集團，就上開詐欺取財犯行，有犯意聯絡與行為分擔
    ，為共同正犯，惟被告僅係基於幫助詐欺取財意思，並僅提
    供其所有上開帳戶之提款卡及密碼，供為詐欺集團成員不法
    所得款項匯入、提領之用，係提供詐欺取財構成要件以外之
    助力，而為詐欺取財罪之幫助犯。
三、是核被告所為，係犯刑法第30條第1 項前段、第339 條第 1
    項之幫助詐欺取財罪，並依刑法第30條第2 項規定，按正犯
    之刑減輕之。原審基於上開事證，認被告犯行明確，且以檢
    察官移送併辦部分與本案聲請簡易判決處刑部分，係屬事實
    上同一之案件，應為聲請簡易判決處刑之效力所及，自得併
    予審理，而援引刑法第30條第1項前段、第2項、第339條第1
    項、第41條第1項前段，刑法施行法第1條之1第1項、第2 項
    前段，並審酌被告明知詐騙行為猖獗，卻仍將其所有之金融
    帳戶提供予不法份子使用，助長他人犯罪風氣，並使不法份
    子易於逃避犯罪之查緝，嚴重破壞社會治安，造成被害人尋
    求救濟之困難，所為誠屬不該，併考量被害人遭詐騙之金額
    及被告僅坦承部分犯行等一切情狀，判處被告有期徒刑2 月
    ，如易科罰金，以新臺幣1千元折算1日，經核認事用法均無
    違誤，量刑亦屬妥適，應予維持。上訴人即被告雖以前揭情
    詞置辯，惟被告所辯均不足採信，已詳如前述，其猶執前詞
    指摘原判決不當，非有理由，應予駁回。
據上論斷，應依刑事訴訟法第455條之1第1項、第3項、第 368條
，判決如主文。
本案經檢察官周芝君到庭執行職務。
中    華    民    國    98    年    11    月    17    日
                  刑事第五庭  審判長法  官  潘政宏
                                    法  官  江春瑩
                                    法  官  劉淑玲
以上正本證明與原本無異。
不得上訴。
                                    書記官  翁其良
中    華    民    國    98    年    11    月    17    日
附錄本案論罪科刑法條：
中華民國刑法第339條：
意圖為自己或第三人不法之所有，以詐術使人將本人或第三人之
物交付者，處5 年以下有期徒刑、拘役或科或併科1 千元以下罰
金。
以前項方法得財產上不法之利益或使第三人得之者，亦同。
前二項之未遂犯罰之。


司法院資訊處製作；財團法人民間司法改革基金會備份。
